臺灣高等法院臺中分院刑事判決
111年度上訴字第905號

上  訴  人  
即  被  告  唐坤成



指定辯護人  本院公設辯護人陳秋靜
上列上訴人因毒品危害防制條例案件，不服臺灣臺中地方法院11
0年度訴字第986號中華民國111年2月15日第一審判決（起訴案號
：臺灣臺中地方檢察署110年度偵字第8240號），提起上訴，本
院判決如下：
    主  文
上訴駁回。
    犯罪事實
一、唐坤成明知甲基安非他命係毒品危害防制條例第2條第2項第
    2款所列之第二級毒品，竟與友人張家豪共同基於意圖營利
    ，販賣第二級毒品甲基安非他命之各別犯意，而為附表所示
    販賣第二級毒品犯行既遂。
二、案經臺中市政府警察局霧峰分局報告臺灣臺中地方檢察署檢
    察官偵查起訴。
    理    由
壹、證據能力
一、本案所引用被告以外之人於審判外之言詞或書面陳述之證據
    能力，檢察官、被告及其辯護人於原審或本院言詞辯論終結
    前均未爭執或聲明異議，於本院審理時亦均表示同意具有證
    據能力（見本院卷第109頁），本院審酌前開證據作成或取
    得狀況，均無非法或不當取證之情事，亦無顯不可信之情況
    ，且與待證事實具有關連性，故認為適當而皆得作為證據。
    是前開證據，依刑事訴訟法第159條之5規定，均具有證據能
    力。
二、本判決下列所引用之非供述證據，檢察官、被告及其辯護人
    均未爭執其證據能力，且查無違法取得之情形，並與本案待
    證事實具有關連性，本院認亦得作為證據。
貳、認定犯罪事實所憑證據及理由
一、上訴人即被告（下稱被告）唐坤成自警詢、原審訊問、準備
    程序、審理及本院審理時對於前揭犯罪事實均坦承不諱（見
    110偵8240卷第19至21頁；原審卷第168、197、239頁；本院
    卷第116至119頁），並有共犯即另案被告張家豪於警偵訊（
    見110偵8240卷第35至47、153至159頁），證人即購毒者許
    誌峯於警偵訊（見110偵8240卷第51至65、161至164頁）、
    曾士豪於警偵訊（見110偵8240卷第73至82、85至88、145至
    148頁）時供證述情節相符，並有偵查佐偵查報告、警員職
    務報告（見109他6519卷第11至16、25頁）、路口監視器畫
    面擷取照片、監視器畫面擷取照片（見110偵8240卷第59、8
    6至87頁）、指認犯罪嫌疑人紀錄表（見110偵8240卷第27、
    49至50頁）、許誌峯、曾士豪與張家豪對話紀錄翻拍照片、
    網路街景圖（見110偵8240卷第21、22、44至46、67至68、8
    1、83至84頁）、和雲行動服務股份有限公司汽車出租單（
    見110偵8240卷第69至72頁）、張家豪之社群軟體LINE照片
    （見110偵8240卷第81頁）、原審法院109年度聲搜字第871
    號、第1163號搜索票影本、臺中市政府警察局霧峰分局搜索
    扣押筆錄、扣押物品目錄表、扣押物品收據、衛生福利部草
    屯療養院109年7月6日草療鑑字第1090600530號鑑驗書、車
    輛詳細資料報表、機車行車軌跡（見110偵8240卷第95至111
    頁）、臺中市政府警察局霧峰分局調取通信紀錄聲請書、偵
    查報告附唐坤成持用行動電話之通聯調閱查詢單（見109聲
    同調672卷第3至7頁）等件在卷可資佐證，並經本院調取原
    審法院109年度訴字第2579號另案被告張家豪毒品案之卷證
    核閱屬實。被告及購毒者許誌峯、曾士豪前均曾因施用第二
    級毒品甲基安非他命，經送觀察勒戒或判處罪刑確定併執行
    完畢，此有其等臺灣高等法院被告前案紀錄表在卷（被告部
    分見本院卷第37至39頁；許誌峯部分見本院卷第41至45頁；
    曾士豪部分見本院卷第47至55頁）可按，另案被告張家豪亦
    因與被告共同販賣第二級毒品，經原審法院以109年度訴字
    第2579號判決處應執行有期徒刑4年3月確定，有該判決書在
    卷（見原審卷第27至35頁）可參，依其等社會生活經驗，當
    知悉其等所交付之物為毒品甲基安非他命無誤，足見被告前
    揭所為自白與事實確實相符，堪予採信。
二、按販賣毒品係違法行為，非可公然為之，亦無公定價格，且
    容易分裝、增減份量，而買賣之價格，可能隨時依交易雙方
    關係之深淺、購毒者之資力、需求量及對行情之認知、毒品
    來源是否充裕、查緝是否嚴謹、風險大小等情形，而異其標
    準，非可一概而論，從而販賣之利得，除販賣之價量俱臻明
    確外，委難查得實情，然販賣者從價差或量差中牟利之方式
    雖異，其意圖營利之販賣行為則無二致。被告雖於原審供稱
    其僅是幫忙另案被告張家豪送貨交付毒品，張家豪並未給其
    好處云云，致無法查得其販賣毒品之實際利得若干。然毒品
    量微價高，取得不易，政府懸為厲禁，凡販賣毒品者，茍無
    利益可圖，應無甘冒危險，而平價供應他人施用之理，因此
    其取得毒品之價格必較出售之價格低廉，或以同一價格售賣
    而減少毒品之份量，而從中賺取差價牟利無疑（最高法院10
    3年度台上字第3862號判決意旨參照）。另案被告張家豪與
    購毒者許誌峯、曾士豪均非親友，復均為毒品之有償交易，
    被告並受另案被告張家豪之指示交付毒品，依被告於原審審
    理時所供稱：會聽從張家豪的指示，聽他的指示騎機車去交
    付毒品，是因為張家豪是我朋友，平常我找張家豪幫忙他也
    會幫我等語（見原審卷第230頁），於本院審理時並供稱：
    我不知道張家豪為何要販賣毒品，應該是為了要賺錢吧，我
    也不曉得（見本院卷第121頁）。另案被告張家豪既為上開
    迂迴交付毒品，而被告亦甘冒遭警緝獲之危險從事毒品之交
    付，足見被告與另案被告張家豪確均係基於共同營利之意圖
    而為本案各該販毒行為，並不因被告實際上有無自另案被告
    張家豪處獲得實際報酬而受影響。
三、復按共同實行犯罪行為之人，在合同意思範圍以內，各自分
    擔犯罪行為之一部，相互利用他人之行為，以達其犯罪之目
    的者，即應對於全部所發生之結果，共同負責，不問犯罪動
    機起於何人，亦不必每一階段犯行，均經參與。又關於犯意
    聯絡，不限於事前有所謀議，其於行為當時，基於相互之認
    識，以共同犯罪之意思參與者，亦無礙於共同正犯之成立。
    且數共同正犯之間，原不以直接發生犯意聯絡者為限，即有
    間接之聯絡者，亦包括在內。從而除共謀共同正犯，因其並
    未參與犯罪構成要件之實行而無行為之分擔，僅以其參與犯
    罪之謀議為其犯罪構成要件之要素，故須以積極之證據證明
    其參與謀議外，其餘已參與分擔犯罪構成要件行為之共同正
    犯，既已共同實行犯罪行為，則該行為人，無論係先參與謀
    議，再共同實行犯罪，或於行為當時，基於相互之認識，以
    共同犯罪之意思參與，均成立共同正犯（最高法院73年度台
    上字第1886號、98年度台上字第7562號等判決要旨可資參照
    ）。又凡以自己犯罪之意思而參與犯罪，無論其所參與者是
    否犯罪構成要件之行為，皆為正犯，其以幫助他人犯罪之意
    思而參與犯罪，若其所參與者係犯罪構成要件之行為，亦為
    正犯；如以幫助他人犯罪之意思而參與犯罪，其所參與者又
    為犯罪構成要件以外之行為，則為幫助犯。又舉凡參與買賣
    毒品之價、量、時、地等重要因素之接洽、約定、收付款項
    、付取貨品之行為，一經參與上揭作為，即為從事構成要件
    之行為，縱令係出於幫助之犯意，亦應論以共同販賣毒品而
    非幫助犯（最高法院108年度台上字第2961號判決意旨參照
    ）。被告雖未參與另案被告張家豪有關買賣毒品交易之價金
    、時間、地點及買賣毒品之種類等事項之商議及決定，然依
    其主觀認識另案被告張家豪係為賺錢而為販毒行為，且被告
    本身已參與交付毒品之過程，係以自己共同犯罪之意思，參
    與販賣毒品構成要件之行為，故被告與另案被告張家豪間就
    本案全部犯行自有犯意聯絡及行為分擔，應論以共同正犯。
四、綜上所述，本案事證業臻明確，被告上開犯行洵堪認定，應
    依法論科。
參、新舊法之比較適用
一、按刑法第2 條第1 項規定：「行為後法律有變更者，適用行
    為時之法律。但行為後之法律有利於行為人者，適用最有利
    於行為人之法律。」查，被告就附表所示各該販毒行為後，
    毒品危害防制條例第4條第2項及同條例第17條第2項等規定
    ，均於109年1月15日修正公布，並於109年7月15日生效施行
    ：
  ㈠修正前毒品危害防制條例第4條第2項規定：「製造、運輸、
    販賣第二級毒品者，處無期徒刑或7年以上有期徒刑，得併
    科新臺幣1,000萬元以下罰金。」修正後則規定：「製造、
    運輸、販賣第二級毒品者，處無期徒刑或10年以上有期徒刑
    ，得併科新臺幣1,500萬元以下罰金。」經比較修正前、後
    之規定，修正後之法定刑度明顯提高，當以修正前之規定較
    有利於被告。
  ㈡又修正前毒品危害防制條例第17條第2項規定：「犯第4條至
    第8條之罪於偵查及審判中均自白者，減輕其刑。」修正後
    規定為：「犯第4條至第8條之罪於偵查及歷次審判中均自白
    者，減輕其刑。」經比較修正前、後之規定，修正後須於「
    歷次」審判中均自白犯罪，始得依該條規定減輕其刑，顯然
    較修正前規定為不利，惟被告本案於偵查及審判中始終自白
    販賣毒品之各該犯行，無論依修正前或修正後規定，均應減
    輕其刑，即無有利或不利之情形，依一般法律適用原則，適
    用裁判時之現行法規定。
二、綜上，被告就附表所示各該販毒犯行，均應適用修正前毒品
    危害防制條例第4條第2項及毒品危害防制條例第17條第2項
    等規定。
肆、論罪科刑
一、核被告就附表編號1、2所為，均係犯修正前毒品危害防制條
    例第4條第2項之販賣第二級毒品罪。被告因販賣而持有各該
    第二級毒品甲基安非他命之低度行為，分別為其各該販賣毒
    品之高度行為所吸收，均不另論罪。
二、按毒品危害防制條例第17條第2項規定：「犯第4條至第8條
    之罪於偵查及審判中均自白者，減輕其刑。」所謂自白乃對
    自己之犯罪事實全部或主要部分為肯定供述之意。又自白著
    重在使過去之犯罪事實再現，與該事實應受如何之法律評價
    ，係屬二事。至行為人之行為應如何適用法律，係屬法院就
    所認定之事實，本於職權而為法律上之評價，故被告自白，
    並不以自承所犯之罪名為必要（最高法院102年度台上字第3
    888號刑事判決意旨參照）。查被告於警詢及審判中就本案
    受另案被告張家豪指示，交付毒品與他人販賣毒品之主要構
    成要件事實均已承認不諱，於原審及本院審理期間並均坦承
    全部犯行，故就附表編號1、2均應依毒品危害防制條例第17
    條第2項規定減輕其刑。
三、按毒品危害防制條例第17條第1項規定供出毒品來源，因而
    破獲者，得減輕其刑，其立法意旨重在鼓勵具體供出其上游
    俾資追查，以杜絕毒品之蔓延與氾濫為目的。不過，被告之
    「供出毒品來源」，與調查或偵查犯罪之公務員對之發動調
    查或偵查並進而查獲之間，論理上須具有先後且相當之因果
    關係，非謂被告一有「自白」、「指認」毒品來源之人，不
    問其他正犯或共犯情形，即得依上開規定予以減刑。本案並
    未因被告之供述而查獲上手，故被告尚無適用毒品危害防制
    條例第17條第1項規定予以減刑之餘地，併此指明。
四、另按刑之量定，為求個案裁判之妥當性，法律固賦予法院裁
    量權，但此項裁量權之行使，除應依刑法第57條規定，審酌
    行為人及其行為等一切情狀，為整體之評價，並應顧及比例
    原則及平等原則，使罪刑均衡，輕重得宜，以契合社會之法
    律感情。又刑法第59條規定犯罪之情狀可憫恕者，得酌量減
    輕其刑，所謂「犯罪之情狀」，與同法第57條規定科刑時應
    審酌之一切情狀，並非有截然不同之領域，於裁判上酌減其
    刑時，應就犯罪一切情狀（包括第57條所列舉之10款事項）
    ，予以全盤考量，審酌其犯罪有無可憫恕之事由，即有無特
    殊之原因與環境，在客觀上足以引起一般同情，以及宣告法
    定最低度刑，是否猶嫌過重等等，以為判斷。查修正前毒品
    危害防制條例第4條第2項販賣第二級毒品罪之法定刑為「無
    期徒刑或7年以上有期徒刑，得併科新臺幣1千萬元以下罰金
    」，然同為販賣毒品之人，其原因動機不一，犯罪情節未必
    盡同，或有大盤毒梟者，亦有中、小盤之分，甚或僅止於吸
    毒者友儕間為求互通有無之有償轉讓者亦有之，其販賣行為
    所造成危害社會之程度自屬有異，法律科處此類犯罪，所設
    之法定最低本刑卻相同，不可謂不重。於此情形，倘依其情
    狀處以有期徒刑，即足以懲儆，並可達防衛社會之目的者，
    自非不可依客觀之犯行與主觀之惡性加以考量其情狀，是否
    有可憫恕之處，適用刑法第59條之規定酌量減輕其刑，期使
    個案裁判之量刑，斟酌至當，符合比例原則（最高法院95年
    度台上字第6157號判決意旨參照）。查本件被告販賣對象僅
    2人，且係受另案被告張家豪指示送貨，並非主導販賣毒品
    之人，被告復未終局保有販賣所得，較諸大量供應毒品之盤
    商而言，對社會治安及國民健康之危害顯然較輕，倘論處本
    罪之法定本刑，猶嫌過重，難謂符合罪刑相當性及比例原則
    ，在客觀上足以引起一般同情，情節尚堪憫恕，就其所犯前
    開2罪，爰均應依刑法第59條之規定減輕其刑，並分別遞減
    輕其刑。
伍、本院之判斷
一、原審認被告本案犯罪事證均明確，適用修正前毒品危害防制
    條例第4條第2項、第17條第2項（按本案依修正前後規定並
    無不同，應適用現行規定，此部分稍有未當，然並不影響判
    決結果）、刑法第2條第1項前段、第11條、第28條、第59條
    、第51條第5款等規定，並以行為人之責任為基礎，審酌「
    被告明知毒品對人體身心健康戕害甚大，足使施用者產生具
    有高危險之生理成癮性及心理依賴性，危害社會治安，仍無
    視國家對於杜絕毒品犯罪之禁令，販賣第二級毒品予他人，
    所為實屬不該；考量本案販賣對象及交易次數、交易毒品金
    額與數量之多寡、交易既遂與否等危害程度；兼衡被告素行
    ，被告自陳大學畢業，保全，月收入3萬4,000元，需要扶養
    父母（見本院卷第240頁）等一切情狀，量處如原審判決主
    文所示之刑。再審酌「被告所犯2次販賣第二級毒品犯行，
    其販賣對象不同，犯罪型態類似，販賣時間接近」等情後，
    定應執行刑如原審判決主文所示。暨認：「㈠卷內並無積極
    證據足證明被告因本案犯行而實際獲得犯罪所得之金額，本
    諸罪疑唯輕之法理，應作有利被告之認定，自無從宣告沒收
    。㈡…毒品危害防制條例第19條第2項所定應沒收之水、陸、
    空交通工具，應以屬被告所有，並專供犯第4條之罪所使用
    之交通工具為限，具體言之，即用以實現構成要件行為具有
    直接關聯的犯罪工具，該工具之使用性質具備有『專門』用以
    『促使』犯罪行為實現犯罪構成要件的犯罪物而言。車牌號碼
    000-0000號機車並非被告所有，公訴人復未提出其他事證佐
    證該機車與被告本案毒品犯罪構成要件行為間存在『專門』用
    以『促使』實現犯罪之工具關聯性，應認僅屬偶然存在之相關
    物，並非直接供犯罪所用之物，自無從適用毒品危害防制條
    例第19條第2項規定予以宣告沒收，併予敘明。」經核所為
    認事用法均無不當，量刑及定刑亦均屬妥適。
二、被告上訴意旨以原審量刑過重並請求宣告緩刑為由，指摘原
    審判決量刑不當。惟按刑罰之量定，屬法院自由裁量之職權
    行使，應審酌刑法第57條所列各款事由及一切情狀，為酌量
    輕重之標準，並非漫無限制；量刑輕重係屬事實審法院得依
    職權自由裁量之事項，苟已斟酌刑法第57條各款所列情狀而
    未逾越法定刑度，不得遽指為違法；且在同一犯罪事實與情
    節，如別無其他加重或減輕之原因，下級審量定之刑，亦無
    過重或失輕之不當情形，則上級審法院對下級審法院之職權
    行使，原則上應予尊重（最高法院72年度台上字第6696號、
    75年度台上字第7033號及85年度台上字第2446號等判決意旨
    參照）。又數罪併罰，應分別宣告其罪之刑，其宣告多數有
    期徒刑者，於各刑中之最長期以上，各刑合併之刑期以下，
    定其刑期，但不得逾30年，刑法第51條第5款定有明文。又
    數罪併罰關於應執行刑之量定，係屬法院自由裁量之事項，
    法院所為有期徒刑之酌定，如未逾越上開規定之外部界限及
    定應執行刑之恤刑目的，無悖於量刑之合理性，合乎責任原
    則，即不得指為違法（最高法院101年度台上字第5426號判
    決意旨參照）。查，被告所犯修正前毒品危害防制條例第4
    條第2項之販賣第二級毒品罪，法定本刑為無期徒刑或7年以
    上有期徒刑之罪，被告符合偵審中自白、酌減其刑等規定依
    法遞減輕其刑後，法定最低本刑為有期徒刑1年9月，則原審
    審酌上開一述之一切情狀，分別量處如原審判決主文所示之
    刑，暨在各刑中之最長期以上（有期徒刑2年），各刑合併
    之刑期（有期徒刑4年）以下定其應執行之刑有期徒刑2年6
    月，已充分審酌被告犯案情節之輕重及法定加減事由之有無
    ，業針對刑法第57條各款事項而為妥適量刑，所定應執行之
    刑亦無違於內部界線與外部界線。被告於本院審理時雖提出
    診斷證明書1紙（見本院卷第125頁），說明其因為心衰竭、
    糖尿病、愛滋病等病症，身體不佳，希望能再從輕量刑或延
    緩執行等語。惟審以被告本案所犯之販賣毒品罪危害社會治
    安甚巨，經2次依法減刑後，已從輕為上開宣告刑及定應執
    行刑之量處，其身體不佳固然需要適當修養回復，然無從掩
    蓋其本案非法行為，自仍應當就其所為犯罪接受法律之適當
    評價，至其因身體之故倘不便於入獄服刑，自得於本案判決
    確定後檢具相關證明向執行檢察官提出申請，要無從為本案
    應再予從輕量刑之理由。又本案既經本院維持原審判處應執
    行有期徒刑2年以上之刑度，已逾越宣告緩刑須受2年以下有
    期徒刑宣告之法定要件不符，被告請求宣告緩刑亦屬無據，
    故本件被告上訴為無理由，應予駁回。
據上論斷，應依刑事訴訟法第368條，判決如主文。
本案經檢察官何宗霖提起公訴，檢察官林綉惠到庭執行職務。
中　　華　　民　　國　　111 　年　　6 　　月　 　2　　日
            刑事第九庭  審判長法　官　紀　文  勝
                              法　官　紀  佳  良
                              法　官　賴  妙  雲       
以上正本證明與原本無異。
如不服本判決應於收受送達後20日內向本院提出上訴書狀，其未
敘述上訴之理由者，並得於提起上訴後20日內向本院補提理由書
（均須按他造當事人之人數附繕本）「切勿逕送上級法院」。因
疫情而遲誤不變期間，得向法院聲請回復原狀。

                              書記官  林  玉  惠 
　　　　　　　　　　　　　　　　　
中　　華　　民　　國　　111 　年　　6 　　月　　2 　　日
【附錄本案論罪科刑法條】
修正前毒品危害防制條例第4 條第2 項
製造、運輸、販賣第二級毒品者，處無期徒刑或七年以上有期徒
刑，得併科新臺幣1千萬元以下罰金。












附表（民國／新臺幣）：
編號 販賣第二級毒品甲基安非他命行為 主文 1 張家豪於109年6月15日12時30分許，使用通訊軟體「飛機」，以帳號「麥問」聯絡許誌峯商議交易第二級毒品甲基安非他命事宜，雙方約在許誌峯於臺中市○區○○路000○0號10樓住處碰面，約定由張家豪以9,000元之價格，販售第二級毒品甲基安非他命3公克予許誌峯，許誌峯當場交付9,000元予張家豪。張家豪為方便交付第二級毒品甲基安非他命予許誌峯，要求許誌峯設辦I-RENT行動租車帳戶，並將帳戶名稱及密碼交予張家豪使用。張家豪於同年月17日12時54分許，在臺南市某處，使用許誌峯申辦行動租車帳戶，租用置放在臺中市○○區○○○道路○○○○○○號碼000-0000號機車，再指示唐坤城分別將許誌峯及下述編號2曾士豪購買之第二級毒品甲基安非他命3公克裝在黑色盒子、香菸盒子並置放在該機車置物箱內，唐坤城再騎乘該機車至許誌峯之臺中市○區○○路000○0號住處樓下停放，再由張家豪以手機連線使用該機車租用帳戶，打開該機車置物箱開關，許誌峯於109年6月17日14時許，經張家豪指示下樓，許誌峯以其所申辦之上揭行動租車帳戶上網連線登入打開該機車置物箱，取走放在黑色盒子之第二級毒品甲基安非他命而完成交易。 （原審） 唐坤成共同犯販賣第二級毒品罪，處有期徒刑貳年。 2 張家豪於109年6月15日15時30分許，使用通訊軟體「飛機」，以帳號「麥問」聯絡曾士豪商議交易第二級毒品甲基安非他命事宜，雙方約在曾士豪於臺中市○區○○路00號住處碰面，約定由張家豪以1萬元之價格，販售第二級毒品甲基安非他命3公克予曾士豪，曾士豪當場交付9000元予張家豪，餘款待驗貨後再行交付。張家豪為方便交付第二級毒品甲基安非他命予曾士豪，要求曾士豪設辦I-RENT行動租車帳戶，惟曾士豪未申辦信用卡，無法申請行動租車帳戶扣款，張家豪即表示由其處理交貨事宜。張家豪於同年月17日12時54分許，在臺南市某處，使用許誌峯申辦行動租車帳戶，租用置放在臺中市○○區○○○道路○○○○○○號碼000-0000號機車，再指示唐坤城分別將曾士豪及上述編號1許誌峯購買之第二級毒品甲基安非他命3公克裝在黑色盒子、香菸盒子並置放在該機車置物箱內，唐坤城再騎乘該機車至許誌峯之臺中市○區○○路000○0號住處樓下停放，再由張家豪以手機連線使用該機車租用帳戶，打開該機車置物箱開關，曾士豪於同年月17日13時47分許，搭乘計程車至該處，再經張家豪指示至該處打開機車置物箱取走放在香菸盒之第二級毒品甲基安非他命而完成交易，曾士豪尚積欠張家豪1000元。 （原審） 唐坤成共同犯販賣第二級毒品罪，處有期徒刑貳年。